【裁判字號】    98,裁,2970
【裁判日期】    981210
【裁判案由】    遺產稅
【裁判全文】
最  高  行  政  法  院  裁  定
                                      98年度裁字第2970號
上  訴  人  甲○○
                            送達代收人  林怡君
                            仁愛路4段25號A棟12樓
被 上訴 人  財政部臺北市國稅局
代  表  人  乙○○
上列當事人間遺產稅事件，上訴人對於中華民國98年8月13日臺
北高等行政法院98年度訴字第426號判決，提起上訴，本院裁定
如下：
    主  文
上訴駁回。
上訴審訴訟費用由上訴人負擔。
    理  由
一、按對於高等行政法院判決之上訴，非以其違背法令為理由，
    不得為之，行政訴訟法第242條定有明文。依同法第243條第
    1項規定，判決不適用法規或適用不當者，為違背法令；依
    同條第2項規定，判決有該條項所列各款情形之一者，為當
    然違背法令。又提起上訴，應以上訴狀表明上訴理由並應添
    具關於上訴理由之必要證據，復為同法第244條第1項第4款
    及第2項所明定。是當事人提起上訴，如以原判決有不適用
    法規或適用不當為理由時，其上訴狀應有具體之指摘，並揭
    示該法規之條項或其內容；如以原判決有行政訴訟法第243
    條第2項所列各款情形為理由時，其上訴狀應揭示合於該條
    款之事實。上訴狀或理由書如未依上述方法表明，或其所表
    明者顯與上開法條規定之違背法令情形不相合時，即難認為
    已合法表明上訴理由，其上訴自非合法。又原判決如已明確
    說明其適用法律之見解，並就當事人主張之法律見解，說明
    其不採之理由，且原判決所採見解與司法院解釋、本院判例
    及通說見解均無牴觸者，當事人如仍堅持其於原審主張之歧
    異見解作為上訴理由，即與所謂原判決「違背法令」之情形
    顯不相當，要難謂為適法之上訴理由。
二、本件上訴人對於高等行政法院判決上訴，主張：本件行政救
    濟加計利息繳納期限原為民國87年5月15日，經展延至88年2
    月28日，嗣因上訴人申請復查，繳納期限乃再經被上訴人改
    定至89年2月15日，是依稅捐稽徵法第38條第3項規定，本件
    加計利息應自補繳稅款原應繳納期間屆滿之次日即89年2月
    16日起算，然被上訴人以88年8月31日為利息起算日，當屬
    違法，原判決予以維持，顯有適用法規不當之違背法令。又
    本件行政救濟利息之產生，可歸咎於被上訴人88年9月3日開
    單錯誤所生，應認系爭新臺幣2,385,194元之行政救濟加計
    利息之處分違反誠實信用及信賴保護原則，原判決疏未審酌
    ，當有判決不備理由之違背法令。再者，原判決一昧歸咎上
    訴人不於原繳款期限內繳清而產生行政救濟加計利息云云，
    顯未依行政程序法第8條規定，基於上訴人之有利及不利地
    位考量，致原判決結論有率斷之情，亦有判決不備理由之違
    法等語，為其理由。惟原判決認稅捐稽徵法第38條第3項所
    謂「補繳稅款原應繳納期間」，就本件言，係指上訴人申請
    復查前送達之系爭遺產稅繳款書繳納期間。以本件遺產稅原
    繳納期限為自87年3月16日起至87年5月15日止，因上訴人於
    87年12月22日申請延展2個月，被上訴人遂於88年1月4日以
    （87）財北國稅徵字第87206264號函檢送本件遺產稅繳款書
    ，展延繳納期間為自87年12月31日起至88年2月28日止，故
    系爭「補繳稅款原應繳納期間」為自87年12月31日起至88年
    2月28日止，應可確定；本件行政救濟加計利息起算日原應
    為88年2月28日之次日即88年3月1日。惟因訴外人朱許彩雲
    （被繼承人朱玉棋配偶）於88年2月11日，申請依民法第103
    0條之1規定，按生存配偶剩餘財產差額分配請求權扣除更正
    遺產稅額之核定（同日另第1次申請實物抵繳，嗣又於88年6
    月24日申請遺產稅抵繳補差額繳款更正），被上訴人為免納
    稅義務人之權利受損，依其所屬稽核科於88年6月15日更正
    作業移法務科審理後，再加計2.5個月，即以88年8月31日為
    本件行政救濟加計利息起算日，顯係以最有利於納稅義務人
    之日期為考量，依不利益禁止變更原則，自應以88年8月31
    日為本件行政救濟加計利息起算日，被上訴人所為核定，於
    法洵無不合。至被上訴人88年9月3日復查決定所附稅額繳款
    書及稅額更正註銷單所載繳納期間一節，係因被上訴人就稅
    捐申請復查案件，依稅捐稽徵法施行細則第12條規定予以填
    發，究其目的旨在敦促納稅義務人履行公法上給付稅款之義
    務而已，並未撤銷原核稅處分所定繳納期間，自非系爭遺產
    稅款之「原應繳納期間」甚明，上訴人所稱應自89年2月16
    日起算利息，殊屬誤解等語，業已於理由中詳予論斷。上訴
    意旨雖以原判決違背法令為由，惟核其上訴理由，或係就原
    審取捨證據、認定事實之職權行使，指摘其為不當，並就原
    審已論斷者，泛言未論斷，或就原審所為論斷，泛言其違反
    誠實信用原則及信賴保護原則，而非具體表明合於不適用法
    規、適用法規不當、或行政訴訟法第243條第2項所列各款之
    情形，難認對該判決之如何違背法令已有具體之指摘。依首
    開規定及說明，應認其上訴為不合法。
三、據上論結，本件上訴為不合法，依行政訴訟法第249條第1項
    前段、第104條、民事訴訟法第95條、第78條，裁定如主文
    。
中    華    民    國    98    年    12    月    10    日
                    最高行政法院第二庭
                        審判長法官  鍾  耀  光
                              法官  侯  東  昇
                              法官  黃  秋  鴻
                              法官  黃  淑  玲
                              法官  鄭  小  康
以  上  正  本  證  明  與  原  本  無  異
中    華    民    國    98    年    12    月    10    日
                              書記官  王  史  民


司法院資訊處製作；財團法人民間司法改革基金會備份。
